【裁判字號】    99,訴,371
【裁判日期】    990531
【裁判案由】    電信法等
【裁判全文】
臺灣嘉義地方法院刑事判決               99年度訴字第371號
公  訴  人  臺灣嘉義地方法院檢察署檢察官
被      告  甲○○
上列被告因詐欺等案件，經檢察官提起公訴（99年度偵字第574
、2070、2162號）被告於準備程序就被訴事實為有罪之陳述，經
本院裁定進行簡式審判程序，判決如下：
    主  文
甲○○犯如附表所示之罪，各處如附表所示之刑。應執行有期徒
刑壹年拾月，扣案之模型手槍壹枝（含彈匣貳個）、模型子彈貳
拾肆顆，均沒收。
    犯 罪 事 實
一、甲○○於97年12月間，在台中市○區○○路「中區無線電」
    之無線電設備行，以新臺幣（下同）6,500元購買GRENT
    KING GK-F500（下稱GK-F500）及GRENT KING GK-4500（下
    稱GK-4500）無線電各1支，並另以500元購入竊聽軟體燒錄
    線，並收受商家所贈予2片竊聽警用頻道燒錄軟體光碟。甲○○明知嘉義縣政府警察局、嘉義市政府警察局之警用無線
    電頻道係專供嘉義縣市警察人員於警務使用之專用電信，為
    使其在外冒充國安局隨扈或警察人員之身份更形逼真，以利
    其詐取財物，及為竊聽警方通訊俾得知何處有死亡事故，以
    利其殯葬業務之拓展，竟基於意圖為自己不法利益之盜用電
    信設備通信及侵犯通信秘密之犯意，將嘉義縣、市○○○○○道燒入其所購買之GK-F500、GK-4500無線電中，自98 年1
    月起至98年6月間止，接續以此方式在嘉義縣市地區盜接警
    用無線電，竊聽嘉義縣、市警務人員之通話內容，侵害通信
    秘密（上開「中區無線電」無線電設備行違反電信法部分，
    另經嘉義地方法院檢察署簽分偵辦）。
二、甲○○明知其非中華民國國家安全局（下稱國安局）職員，
    亦從未擔任副總統蕭萬長之隨扈，竟基於意圖為自己不法所
    有之詐欺取財犯意，於民國99年2月5日晚上8時許，在址設
    嘉義縣朴子市○○里○○路○段6號之長庚醫院大林分院病
    房內，向戊○○佯稱其為國安局隨扈，將與友人集資投資警
    用裝備之買賣，有利可圖，願讓戊○○投資15萬元，致戊○○深信不疑，而當場將其中華郵政局號0000000、帳號00000
    00之郵局金融卡交予甲○○，授權甲○○至提款機提款4萬
    元。戊○○另於2月9日在嘉義縣新港鄉中洋村中洋子工業區
    2號前，交付5萬元與甲○○。又於於2月12日，在同址再交
    付4萬5千元現金與甲○○，並將其上開郵局金融卡交予甲○○，供甲○○提領1萬5千元。甲○○以此方式向戊○○共詐
    取15萬元。
三、甲○○基於意圖為自己不法所有之詐欺取財犯意，分別：(
    一) 於99年2月11日，至丁○○所經營址設嘉義市○區○○○街84號「正一通信行」，向丁○○誆稱其為副總統蕭萬長
    之隨扈，欲向其採購採購無線電配件俾再賣出以賺取差價，
    先行簽帳後，他日定會前來付清貨款云云，致丁○○因信任
    其身分不疑有他而同意甲○○以簽帳方式賒欠貨款，並於當
    日交付TM-V71A車用無線電、外接喇叭各1台，合計1萬6900
    元之無線電配件予甲○○。(二)復於同年3月4日，至上開地
    點，以相同詐術取信丁○○，致丁○○於當日另交付JD-181
    XTP 100無線電耳機共5組、TP-100無線電1台等共計2萬2500
    元之無線電配件予甲○○。嗣丁○○屢次聯繫甲○○未果，
    查覺有異後，方知悉受騙。
四、丙○○與乙○○為母女關係。甲○○與丙○○原為舊識，甲○○於99年3月2日，在嘉義市東區臺灣燈會現場擔任大會工
    作人員並巧遇丙○○與乙○○，甲○○竟基於意圖為自己不
    法所有之詐欺取財犯意，向丙○○謊稱其為副總統蕭萬長之
    隨扈，並向丙○○、乙○○母女展示身上所配戴之耳機、無
    線電，以此方式取信丙○○、乙○○，致渠等母女2人均深
    信不疑後，先後分別：
  (一)於同年3月7日下午4時許，甲○○電聯丙○○，佯稱其勤務
    結束，惟因總務人員不在現場，臨時無法繳納隨扈人員之便
    當錢，而須向丙○○借款3千元云云，致丙○○陷於錯誤，
    遂於當日下午6時許，前往臺灣燈會現場將3千元交付甲○○
    。
  (二)於同年3月9日下午5時許，甲○○另以電話聯絡乙○○，謊
    稱有同事受傷轉院，急需2萬元，而須向其借款云云，致乙○○陷於錯誤，趕至嘉義縣太保市長庚醫院將2萬元交付甲○○。
  (三)於同年3月10日晚上8時許，甲○○邀約乙○○至嘉義市○○
    路147之1號「上光百貨行」購物，再次誆騙乙○○其身為隨
    扈，為參加連勝文婚禮，須向乙○○借款8千元，以購買襯
    衫，他日定當連同先前2萬元借款一併返還云云，致乙○○
    陷於錯誤，遂以個人信用卡為甲○○刷卡購買8千元之衣飾
    。
五、甲○○與己○○之兄為國中同學，原為舊識。99年3月7日晚
    上8時許，甲○○在嘉義市東區臺灣燈會現場擔任大會工作
    人員並隨身配戴耳機、無線電，適巧遇己○○，甲○○竟基
    於意圖為自己不法所有之詐欺取財犯意，向己○○佯稱其為
    便衣警察，目前在北部工作云云，以此方式取得己○○之信
    任。同年3月11日上午，甲○○至己○○位於雲林縣虎尾鎮
    宿舍內，佯向己○○借款9千元，並謊稱將於當晚立刻還清
    云云，己○○不疑有他而借款9千元予甲○○。嗣於同年3月
    12 日晚上8時30分許，甲○○因詐欺案件為警在嘉義市○區
    ○○路528號嘉義火車站盤查，經其同意搜索，當場自甲○○身上扣得「上光百貨行」發票1張、信用卡簽單1張、模型
    手槍1支（含彈匣2個）、模型子彈24顆、MOTOROLA TP100無
    線電對講機1台（已發還丁○○）等物，方循線查知上情。
六、案經戊○○訴由嘉義縣警察局朴子分局報告、丁○○、丙○○、乙○○、己○○訴請嘉義市政府警察局第一分局報告、
    嘉義縣警察局與嘉義市政府警察局訴請臺灣臺北地方法院檢
    察署呈請臺灣高等法院檢察署檢察長令轉臺灣嘉義地方法院
    檢察署檢察官偵查起訴。
    理  由
一、本件係經被告甲○○於準備程序當庭表示認罪，而經本院裁
    定以簡式審判程序加以審理，則依據刑事訴訟法第273條之2
    ，同法第159條第2項之規定，不適用傳聞法則有關限制證據
    能力之相關規定，合先敘明。
二、上開犯罪事實，業據被告於本院審理時坦承不諱，核與證人
    即告訴人戊○○於警詢時之證述，證人即告訴人丁○○、丙○○、乙○○、己○○於警詢及偵訊中之證述相符，復有嘉
    義市政府警察局98年11月5日嘉市警刑大一字第0980056060
    號告訴狀、嘉義縣警察局98年11月4日嘉縣警刑一字第09800
    46427號告訴狀、告訴人丁○○之被害報告單與贓物認領保
    管單、告訴人己○○之被害報告單與贓物認領保管單、正一
    通信行99年2月11日與同年3月4日之出貨單、上光百貨行之
    發票、信用卡簽帳單、告訴人戊○○之中華郵政局號000000
    0 、帳號0000000之存摺交易明細等資料各1份在卷可佐。足
    認被告自白與事實相符。本件事證明確，被告犯行洵堪認定
    ，應依法論科。
三、核被告犯罪事實一所為，係犯電信法第56條第1項之盜接電
    信設備通信罪，及犯同法第56條之1第1項之侵犯通信秘密罪
    。犯罪事實二、犯罪事實三先後2起犯行、犯罪事實四先後3
    起犯行及犯罪事實五所為，均係犯刑法第339條第1項之詐欺
    取財罪。又犯罪事實一，被告自98年1月間起至98年6月間為
    止，盜接警用無線電並據此竊聽警務人員通話通話內容，均
    時間密接，侵害同一法益，各行為之獨立性極為薄弱，依一
    般社會健全觀念，在時間差距上難以強行分開，應視為數個
    舉動之接續施行，均屬接續犯而各應包括論以一罪。被告以
    一盜接警用無線電侵犯他人通信秘密之行為，同時觸犯電信
    法第56條第1項盜接電信設備通信罪，及犯同法第56條之1第
    1 項之侵犯通信秘密罪，為想像競合犯，應從一情節較重之
    電信法第56條之1第1項之侵犯通信秘密罪處斷。所犯犯罪事
    實一之五各起犯行間，犯意各別，行為互殊，應予分論併罰
    。爰審酌：(1)被告高中肄業之智識程度，其盜接警用無線
    電，竊聽警務人員通話之動機、手段，及時間之久暫；(2)
    年紀甚輕，竟不思以正當手段賺取金錢，而以假扮國安局或
    警務人員身分，詐取錢財之手段；(3)被告行為對社會治安
    所造成之危害，各次詐騙所得之金額之多、寡，與被害人所
    受損害程度，及被告迄今僅與告訴人戊○○和解，且對所有
    被害人之損害均尚未賠償；(4)犯後坦承犯行之態度等一切
    情狀，分別量處如主文所示之刑，並定其應執行之刑。又檢
    察官對被告上開犯行雖具體求處應執行有期徒刑2年6月，然
    按「刑事審判之量刑，在於實現刑罰權之分配的正義。故法
    院對有罪之被告科刑，應符合罪刑相當之原則，使罰當其罪
    ，以契合人民之法律感情。此所以刑法第五十七條明定科刑
    時應審酌一切情狀，尤應注意該條所列各款事項，以為科刑
    輕重之標準。」，迭經最高法院93年度台上字第3973號、94
    年度台上字第2131號、94年度台上字第2275號等刑事判決在
    案，本院審酌刑法第57條各款所臚列情事，並考量被告犯罪
    情節、行為手段等情狀，認為科處如主文所示之刑即可達罰
    當其罪之目的，檢察官對被告之求刑稍屬過重，附此敘明。
四、扣案之模型手槍1支（含彈匣2個）、模型子彈24顆，被告供
    稱伊係預防若告訴人己○○不相信伊係警察時，將取出用以
    取信於她，且該等物品均係伊向台中一家店所購買，係道具
    槍及模擬彈而為其所有（見99年度偵字第2162號偵卷第39頁
    ；本院卷第44頁），故上開物品為被告預備供犯罪之用，參
    以上開槍枝並非管制槍枝，此有嘉義市政府警察局槍枝初步
    檢視報告1份附警卷可稽，故非違禁物，爰依刑法第38條第1
    項第2款規定，宣告沒收。至扣案之上光百貨行發票、信用
    卡簽單，固為本案之證物，然非被告犯罪所得或供被告犯罪
    所用，爰不予宣告沒收。
五、再起訴書固另建議對被告宣告所強制工作處分，以為矯治云
    云。惟按有犯罪之習慣或因遊蕩或懶惰成習而犯罪，得令入
    勞動場所，強制工作，固為刑法第90條所明定。查本案被告
    雖正值青壯，不思奮勉上進，而有多次詐欺犯行，然就其犯
    罪時間細觀，大抵均在99年2、3月間，能否以此短時間內有
    多次詐欺犯行，即遽認被告有犯罪之習慣，已非無疑。又據
    被告於本院審理時供稱：伊係從事殯葬工作，且一直持續在
    做，伊之前有向殯葬業者學遺體美容、化妝及屍塊縫合，並
    幫忙穿壽衣入殮等，月收入約3、4萬元，伊因當時沈迷職棒
    簽賭錢不夠用，才想騙人等語，伊盜接警用無線電，無非係
    藉此知悉何處有死亡事故訊息，以利其殯葬業務之拓展（見
    本院卷第19、45頁），果爾，被告確係持續從事殯葬業務而
    有正常工作，此與因欠缺正確工作觀念或無正常工作因而習
    慣犯罪者，而有強制其從事勞動，學習一技之長及正確之謀
    生觀念，使其日後重返社會等情，尚屬有間，參以被告於犯
    後於偵、審中坦承犯行，應有悔悟之情，倘令其入勞動場所
    強制工作，毋寧非屬適當甚且過度，本院認為以被告本件犯
    行觀察，以所量之刑罰相繩，靜觀後效已足，尚無逕令入勞
    動場所強制工作之必要，併此敘明。
據上論斷，應依刑事訴訟法第299條第1項前段，電信法第56條第
1項、第56條之1第1項、刑法第11條前段、第339條第1項、第51
條第5款、第55條、第38條第1項第2款，刑法施行法第1條之1第1
項、第2項前段，判決如主文。
本案經檢察官李志明到庭執行職務
中    華    民    國    99    年    5    月    31    日
                  刑事第五庭    法  官  啟夫
以上正本證明與原本無異。
如不服本判決應於收受判決後10日內向本院提出上訴書狀，並應
敘述具體理由；其未敘述上訴理由者，應於上訴期間屆滿後20日
內向本院補提理由書（均須按他造當事人之人數附繕本）「切勿
逕送上級法院」。告訴人或被害人如對於本判決不服者，應具備
理由請求檢察官上訴，其上訴期間之計算係以檢察官收受判決正
本之日期為準。
中    華    民    國    99    年    5    月    31    日
                                書記官  侯麗茹
附錄本件論罪法條：
電信法第6條
電信事業及專用電信處理之通信，他人不得盜接、盜錄或以其他
非法之方法侵犯其秘密。
電信事業應採適當並必要之措施，以保障其處理通信之秘密。
電信法第56條
意圖為自己或第三人不法之利益，以有線、無線或其他電磁方式
，盜接或盜用他人電信設備通信者，處 5 年以下有期徒刑，得
併科新台幣 150 萬元以下罰金。
意圖供自己或第三人盜接或盜用他人電信設備通信，而製造、變
造或輸入電信器材者，處 1 年以上 7 年以下有期徒刑，得併科
新台幣 3 百萬元以下罰金。意圖供第三人盜接或盜用他人電信
設備通信，而販賣、轉讓、出租或出借電信器材者，亦同。
意圖供自己或第三人犯罪之用而持有前項之電信器材者，處 3
年以下有期徒刑，得併科新台幣 50 萬元以下罰金。
第 1 項及第 2 項之未遂犯罰之。
電信法第56條之1
違反第 6 條第 1 項規定侵犯他人通信秘密者，處 5 年以下有
期徒刑，得併科新台幣 150 萬元以下罰金。
電信事業之負責人或其服務人員利用業務上之機會，犯前項之罪
者，處6 月以上 5 年以下有期徒刑，得併科新台幣 2 百萬元以
下罰金。
前二項之未遂犯罰之。
犯第 1 項之罪者，須告訴乃論。
刑法第339條第1項
意圖為自己或第三人不法之所有，以詐術使人將本人或第三人之
物交付者，處5年以下有期徒刑、拘役或科或併科1千元以下罰金
。
附表：
┌─┬─────────┬─────────────┐
│一│犯罪事實一        │犯電信法第五十六條之一第一│
│  │                  │項之侵犯通信秘密罪，處有期│
│  │                  │徒刑柒月。                │
├─┼─────────┼─────────────┤
│二│犯罪事實二        │犯詐欺取財罪，處有期徒刑柒│
│  │                  │月。                      │
├─┼─────────┼─────────────┤
│三│犯罪事實三(一)    │犯詐欺取財罪，處有期徒刑參│
│  │                  │月。                      │
├─┼─────────┼─────────────┤
│四│犯罪事實三(二)    │犯詐欺取財罪，處有期徒刑參│
│  │                  │月。                      │
├─┼─────────┼─────────────┤
│五│犯罪事實四(一)    │犯詐欺取財罪，處有期徒刑貳│
│  │                  │月。                      │
├─┼─────────┼─────────────┤
│六│犯罪事實四(二)    │犯詐欺取財罪，處有期徒刑貳│
│  │                  │月。                      │
├─┼─────────┼─────────────┤
│七│犯罪事實四(三)    │犯詐欺取財罪，處有期徒刑貳│
│  │                  │月。                      │
├─┼─────────┼─────────────┤
│八│犯罪事實五        │犯詐欺取財罪，處有期徒刑貳│
│  │                  │月，扣案之模型手槍壹支（含│
│  │                  │彈匣貳個）、模型子彈貳拾肆│
│  │                  │顆，均沒收。              │
└─┴─────────┴─────────────┘

司法院資訊處製作；財團法人民間司法改革基金會備份。
